【裁判字號】    97,再易,6
【裁判日期】    971015
【裁判案由】    遷讓房屋
【裁判全文】
臺灣雲林地方法院民事判決               97年度再易字第6號
再審原告    丙○
法定代理人  乙○○
再審被告    甲○○
上列當事人間請求遷讓房屋事件，再審原告對於中華民國97年8
月13日本院95年度簡上字第23號確定判決提起再審之訴，本院判
決如下：
    主  文
再審之訴駁回。
再審訴訟費用由再審原告負擔。
    理  由
一、再審意旨略以：
（一）原確定判決以再審被告與乙○○於民國（下同）93年10月
      25日所立協議書認在協議當時，調解委員將協議內容唸給
      再審原告聽時，再審原告點頭是表示知悉並同意協議書之
      內容，因認再審原告既同意再審被告得繼續居住使用大埤
      鄉松竹村松東58號之建物設施，直至傾毀為止，則兩造間
      就系爭房屋成立之使用借貸關係，應屬定有期限之使用借
      貸，惟查:
  1、 再審被告與蘇清陳於93年10月25日所立協議書與再審原告
      本不相干，協議當時再審原告雖在場，但當時再審原告已
      中風，自始至終根本無人理睬再審原告，又再審原告並非
      契約當事人，如何會有調解委員將內容唸給再審原告聽，
      再審原告點頭云云，蘇麻所稱本係勾串再審被告子虛烏有
      之詞並不足採，詎原審未傳訊調解委員詳加查證，遽以蘇
      麻不實證詞為據，自難令再審原告甘服。
  2、 再觀系爭協議書第三頁簽名的有乙○○、蘇意仁、甲○○
      （再審被告）、蘇麻、蘇宏毅，並無再審原告任何字跡，
      若謂再審原告當時已中風無法簽名，惟再審原當苟係同意
      協議書之內容，調解委員或協議當事人豈會沒有要求再審
      原告以蓋指印方式表示同意，足見再原告當時確實不知協
      議書內容為何? 並無所謂同意協議書內容問題。
  3、 又退步言再審原告縱如證人蘇麻、蘇宏毅所證稱有點頭，
      惟點頭亦不足以證明再審原告當時同意協議書內容，按再
      審原告當時已中風並無法表達其內心意思，點頭是否能證
      明同意協議書之全部內容或一部分內容，實待斟酌，詎原
      確定判決遽以再審原告點頭是表示知悉並同意協書內容，
      其認事用法實有誤解。
（二）再按乙○○與再審被告93年10月25日所立協議書，如前所
      敘，再審原告並無同意問題，此協議書與再審原告亦風馬
      牛不相及，兩造所成立之借貸關係未定任何期限，再審原
      告以起訴狀繕本為終止使用借貸關係之意思表示，兩造就
      系爭建物之使用借貸契約已合法終止，再審被告應無權占
      有系爭建物，惟原確定判決卻誤認系爭建物兩造成立之使
      用借貸關係屬定有期限之使用借貸（以系爭房屋傾毀為期
      ），原確定判決適用法規實有錯誤。
（三）末按再審原告訴訟代理人林再輝律師於97年8月20日收受
      原確定判決，迄今尚未逾30日之不變再審期間，為此，爰
      依民事訴訟法第496條第1項第1款規定提起再審之訴，請
      求判決如訴之聲明等語。
（四）並聲明: (1)原確定判決廢棄; (2)再審被告應自坐落雲林縣
      大埤鄉○○巷段1304之1 地號土地上，門牌號碼雲林縣大
      埤鄉松竹村松東58號，如附圖所示A 部分面積166.95平方
      公尺、B 部分面積82.91 平方公尺、C 部分面積68.8平方
      公尺之建物遷出，並將建物返還再審原告; (3)再審及前審
      之訴訟費用由再審被告負擔。
二、按再審之訴顯無再審理由者，得不經言詞辯論，以判決駁回
    之，民事訴訟法第502 條第2 項定有明文。次按，民事訴訟
    法第496 條第1 項第1 款所謂適用法規顯有錯誤，係指確定
    判決所適用之法規顯然不合於法律規定，或與現尚有效之判
    例、解釋顯然違反者而言，不包括認定事實錯誤、取捨證據
    失當、判決不備理由及在學說上諸說併存致發生法律上見解
    歧異等情形在內（最高法院90年度台再字第27號判決參照）
    。
三、經查，本件再審意旨雖主張原確定判決有民事訴訟法第496
    條第1項第1款所規定適用法規顯有錯誤之再審事由。然觀其
    論述之內容，無非係指摘原確定判決有如何認定事實不當或
    錯誤之情事，依上開最高法院判決要旨，本件再審意旨所述
    之情節，尚難認為原確定判決有適用法規顯有錯誤之再審事
    由。從而，本件再審之訴顯無再審理由。爰依上開規定，不
    經言詞辯論，以判決駁回。
四、依民事訴訟法第502條第2項、第78條，判決如主文。
中    華    民    國    97    年    10    月    15    日
                  民事第二庭審判長法  官  黃一馨
                                  法  官  陳秋如
                                  法  官  楊欣怡
以上正本係照原本作成。
本判決不得上訴。
中    華    民    國    97    年    10    月    15    日
                                  書記官  楊麗雪


司法院資訊處製作；財團法人民間司法改革基金會備份。
